臺灣臺南地方法院民事裁定
110年度全字第64號
聲  請  人  群悅工程有限公司


法定代理人  吳渼雯  


相  對  人  金天地股份有限公司

法定代理人  白崇賢  

上列當事人間請求給付工程款事件，聲請人聲請假扣押，本院裁
定如下：
    主    文
聲請駁回。
聲請程序費用新臺幣壹仟元由聲請人負擔。
    理    由
一、本件聲請意旨略以：
　㈠於民國109年5月26日臺南市立六甲國民中學（下稱六甲國中
    ）興建半戶外球場工程發包給相對人承攬，相對人於109年7
    月8日就本工程案與聲請人簽訂「協力廠商契約合同」（下
    稱系爭承攬契約），委由聲請人協力施作。聲請人施作期間
    未曾間斷且無工安事故發生，相對人卻自應付聲請人之第一
    期估驗款起便開始藉故拖延付款，聲請人為顧及誠信及商譽
    ，乃自行舉債墊付下游廠商工、料款項，支撐工程繼續施作
    達85％以上。詎相對人仍拖欠聲請人第二期估驗款新臺幣（
    下同）300萬元、第三期估驗款229萬1,997元及第四期工程
    款26萬724元，共計555萬2,721元。
　㈡聲請人前已支付下游廠商供料款項數百萬元，無法再行墊支
    ，屢向相對人催促未獲置理。而向六甲國中請求報請臺南市
    政府教育局提請監督付款，卻遭校方以聲請人非本工程案協
    力廠商為由拒絕，聲請人才知相對人及六甲國中明知實際施
    作工程者為聲請人，卻未將聲請人向臺南市政府教育局報列
    為本工程案之協力廠商。
　㈢相對人對六甲國中召開進度檢討會亦拒不出席，相對人法定
    代理人白崇賢對聲請人之法定代理人吳渼雯屢次請求共同參
    與業主即六甲國中召開之興建半戶外球場進度檢討會，以及
    請求支付拖欠聲請人之工程款時，相對人法定代理人卻以「
    法院處理」、「不要吠，恁爸吃飽等你」、「傻什麼」、「
    就說法院處理，你吠什麼」等不屑又輕蔑聲請人女性法定代
    理人。相對人此舉深知相對人拒絕履行給付義務而法院訴訟
    曠日廢時，縱使聲請人已對其起訴，在漫長訴訟程序中其仍
    可好整以暇安排脫卸及隱匿財產。故聲請人雖對相對人提起
    訴訟，然若未對相對人實施假扣押，恐將來獲勝訴判決，聲
    請人亦有查無或甚難查獲相對人財產以供執行。本件實有假
    扣押之原因及必要，原告並願供以代釋明，請准假扣押之聲
    請等語。
二、按債權人就金錢請求或得易為金錢請求之請求，欲保全強制
    執行者，得聲請假扣押；假扣押，非有日後不能強制執行或
    甚難執行之虞者，不得為之；應在外國為強制執行者，視為
    有日後甚難執行之虞；請求及假扣押之原因，應釋明之；前
    項釋明如有不足，而債權人陳明願供擔保或法院認為適當者
    ，法院得定相當之擔保，命供擔保後為假扣押，民事訴訟法
    第522條第1項、第523條第1項、第2項、第526條第1項、第2
    項分別定有明文。次按債權人聲請假扣押，應就其請求及假
    扣押之原因，盡釋明之責，兩者缺一不可，必待釋明有所不
    足，始得以供擔保補釋明之欠缺，准許假扣押之聲請，此觀
    民事訴訟法第526條第1項、第2項規定自明。又所謂假扣押
    之原因，係指債務人有日後不能強制執行或甚難執行之虞而
    言，如：債務人浪費財產、增加負擔或就財產為不利之處分
    ，將達於無資力之狀態、或移住遠地、逃匿無蹤或隱匿財產
    等情形屬之（最高法院104年度台簡抗字第128號民事裁定參
    照）。至債務人經債權人催告後拒絕給付，僅屬債務不履行
    之狀態，如非就債務人之職業、資產、信用等狀況綜合判斷
    ，其現存之既有財產已瀕臨成為無資力或與債權人之債權相
    差懸殊或財務顯有異常而難以清償債務之情形，亦不能遽謂
    其有日後不能強制執行或甚難執行之虞，而認債權人對於假
    扣押之原因已為釋明（最高法院103年度台抗字第229號民事
    裁定意旨參照）。
三、經查：
  ㈠聲請人就其聲請假扣押所欲保全強制執行之本件工程款請求
    ，業已提出系爭承攬契約、估驗計價單等件為證，堪認聲請
    人就本件假扣押所欲保全強制執行之本案請求，已盡釋明之
    責。
  ㈡聲請人就其聲請假扣押之原因，雖主張聲請人屢向相對人催
    促給付工程款，未獲置理，相對人亦不出席六甲國中召開之
    興建半戶外球場進度檢討會，相對人法定代理人並傳訊息對
    聲請人法定代理人表達不屑又輕蔑，故若不對於相對人之財
    產實施假扣押，聲請人之債權有日後不能執行或甚難執行之
    虞等語，並提出存證信函、六甲國中興建半戶外球場工程進
    度研討會會議紀錄、兩造法定代理人對話紀錄各1份以為釋
    明。惟相對人未參加前揭進度研討會，且經聲請人寄發存證
    信函催告給付工程款後，迄今仍未清償工程款等節，僅屬債
    務不履行之狀態，揆諸前揭說明，尚難遽謂其有日後不能強
    制執行或甚難執行之虞；又觀諸聲請人所提出之對話紀錄，
    相對人法定代理人固有表示「法院處理」、「不要吠」、「
    傻什麼」、「就說法院處理，你吠什麼」等語，然該對話紀
    錄至多僅能釋明相對人法定代理人對聲請人法定代理人請求
    履行給付工程款時，不同意聲請人法定代理人所述而無給付
    意願，並表示要由法院處理之意，然無法釋明依相對人之資
    產、信用等狀況綜合判斷，其現存之既有財產已瀕臨成為無
    資力或與聲請人之債權相差懸殊或財務顯有異常而難以清償
    債務之情形，故尚不能遽謂其有日後不能強制執行或甚難執
    行之虞，而有假扣押之原因。此外，聲請人復未能提出其他
    證據資料，釋明相對人有何浪費財產、增加負擔或就財產為
    不利之處分，將達於無資力之狀態、或移住遠地、逃匿無蹤
    或隱匿財產等情，而有日後不能強制執行或甚難執行之虞之
    假扣押原因存在，自難認聲請人就本件假扣押之原因，已為
    釋明。
  ㈢從而，聲請人就其聲請假扣押所欲保全強制執行之本案請求
    ，雖已盡釋明之責，惟其就假扣押之原因既未予釋明，即不
    符假扣押之要件，縱令聲請人陳明願供擔保以補釋明之不足
    ，仍與假扣押之要件不符，其為假扣押之聲請，尚難准許，
    應予駁回。
四、依民事訴訟法第95條、第78條，裁定如主文。
中　　華　　民　　國　　110 　年　　9 　　月　　13　　日
                  民事第二庭    法  官　余玟慧
以上正本係照原本作成。
如不服本裁定應於送達後10日內向本院提出抗告狀，並應繳納抗
告費新臺幣1,000元整。
中　　華　　民　　國　　110 　年　　9 　　月　　13　　日
                                書記官  彭蜀方